臺灣嘉義地方法院交通事件裁定　　　　 94年度交聲字第166號
移送機關　　交通部公路總局嘉義區監理所
異　議　人　甲○○
即受處分人
上列異議人因違反道路交通管理處罰條例案件，對於原處分機關
即交通部公路總局嘉義區監理所中華民國94年8月24日所為之處
分（原處分案號：嘉監裁字第裁70-L00000000號裁決書），聲明
異議，本院裁定如下：
    主  文
異議駁回。
    理  由
一、本件原處分機關移送意旨略以：異議人即受處分人（下稱異
    議人）甲○○於民國94年6月5日下午2時22分許，駕駛車牌
    號碼RK－8205號自小客車，途經嘉義縣朴子市○○路與光復
    路口，未依標誌指示而違規轉彎，遭嘉義縣警察局朴子分局
    朴子派出所員警掣單舉發「一、未依標誌指示轉彎，二、未
    帶駕照行駛道路」（嘉縣警交字第L00000000號），經原處
    分機關即交通部公路總局嘉義區監理所（下稱「原處分機關
    」）以「一、未領有駕駛執照駕車；二、未依標誌標線號誌
    指示轉彎」之違規事實，依道路交通管理處罰條例第二十一
    條第一項第一款、第四十八條第一項第二款規定，於94年8
    月24日以嘉監裁字第裁70-L00000000號裁決書（下稱原處分
    ），裁處異議人罰鍰新臺幣（下同）一萬三千八百元之處分
    等語。
二、異議人異議意旨略為：異議人領有自小客車駕駛執照，接獲
    原處分後，經申訴始知曾於91年1月17日下午2時50分許，在
    嘉義市○○路4Ｃ210號道路收費停車處所停車不依規定繳費
    ，經嘉義市警察局舉發（嘉市警交甲字第LA0000000號），
    經原處分機關於92年10月7日以嘉監裁字第裁70－LA0000000
    號裁決書，據「在道路收費停車處所停車不依規定繳費」之
    違規事實，依道路交通管理處罰條例第五十六條第一項第十
    一款規定，裁處異議人罰鍰一千二百元，惟該裁決書送達時
    ，由異議人之母王陳收受（92年10月18日），且因其不識
    字，而誤持已出嫁離家之妹王素民印章蓋於掛號回執單上，
    然王陳遲未轉告異議人，致逾期未繳納，遭吊銷駕駛執照
    ，迄94年8月26日收受原處分之裁決書後，詢問原處分機關
    ，始悉上情；惟異議人因迫於生計，離家工作，其母王陳
    又未轉告「在道路收費停車處所停車不依規定繳費」之裁決
    書，異議人始終未收到該裁決書，該裁決書未經合法送達，
    該裁決自應尚未確定，嗣後易處吊銷駕駛執照，亦應失所附
    麗而無效，且該易處吊銷駕駛執照結果，亦未合法通知異議
    人；原處分機關以「未領有駕駛執照駕車」之違規事實，裁
    處異議人罰鍰，係屬違法，爰聲請撤銷原處分云云。
三、本件異議人對原處分，除就「未領有駕駛執照駕車」部分之
    裁罰聲明異議外，對原處分機關就異議人另有「未依標誌指
    示轉彎」之裁罰，並未聲明異議，此有聲明異議狀在卷可憑
    ，就此部分自無庸審究，合先敘明。
四、按汽車駕駛人，未領有駕駛執照駕車者，處六千元以上一萬
    二千元以下罰鍰，道路交通管理處罰條例第二十一條第一項
    第一款定有明文：次按，汽車駕駛人停車時，在道路收費停
    車處所停車，不依規定繳費者，處六百元以上一千二百元以
    下罰鍰，亦為94年2月5日修正前之同條例第五十六條第一項
    第十一款明文；經查：
（一）異議人於94年6月5日下午2時22分許，駕駛車牌號碼RK－
      8205號自小客車，途經嘉義縣朴子市○○路與光復路口，
      未依標誌指示而違規轉彎，遭嘉義縣警察局朴子分局朴子
      派出所員警掣單舉發「一、未依標誌指示轉彎，二、未帶
      駕照行駛道路」（嘉縣警交字第L00000000號），經原處
      分機關以「一、未領有駕駛執照駕車；二、未依標誌標線
      號誌指示轉彎」之違規事實，依道路交通管理處罰條例第
      二十一條第一項第一款、第四十八條第一項第二款規定，
      於94年8月24日以嘉監裁字第裁70-L00000000號裁決書，
      裁處異議人罰鍰一萬三千八百元之處分；又曾於91年1月1
      7日下午2時50分許，在嘉義市○○路4Ｃ210號道路收費停
      車處所停車不依規定繳費，經嘉義市警察局舉發（嘉市警
      交甲字第LA0000000號），經原處分機關於92年10月7日以
      嘉監裁字第裁70－LA0000000號裁決書，據「在道路收費
      停車處所停車不依規定繳費」之違規事實，依道路交通管
      理處罰條例第五十六條第一項第十一款規定，裁處異議人
      罰鍰一千二百元等情，經異議人於聲明異議狀陳述明確，
      復舉發違反道路交通管理事件通知單、原處分機關裁決書
      各二份在卷可憑，堪以認定。
（二）異議人就其於91年1月17日下午2時50分許，在嘉義市○○
      路4Ｃ210號道路收費停車處所停車不依規定繳費等違規情
      事，並未爭執，合先敘明。
（三）按處理違反道路交通管理事件，有關文書送達之程序，依
      行政程序法之規定；91年9月1日修正法規名稱施行前之違
      反道路交通管理事件統一裁罰標準及處理細則（現名為違
      反道路交通管理事件統一裁罰基準及處理細則）第五條定
      有明文。再按，送達，於應受送達人之住居所、事務所或
      營業所為之。又於應送達處所不獲會晤應受送達人時，得
      將文書付與有辨別事理能力之同居人、受僱人或應送達處
      所之接收郵件人員。行政程序法第七十二條第一項、第七
      十三條第一項亦有明文。查本件異議人於92年10月18日時
      ，住所地址為嘉義縣太保市太保247號，異議人母親王陳
      英亦設籍居住該處，有戶籍謄本一份在卷可憑；又原處
      分機關92年10月7日嘉監裁字第裁70－LA0000000號裁決書
      ，係於92年10月18日送達至異議人之上開住處，由異議人
      母親王陳簽收，其上雖係蓋「王素民」印章，惟係王陳
      因不識字、致持「王素民」印章蓋立等情，經證人王陳
      、王素民到庭證述明確，並有掛號回執單一份在卷可稽
      ，參以王陳該時為64歲（28年12月13日生），到庭證述
      時，能為完全陳述，健康情形良好，依其能簽收前開裁決
      書郵件時狀況觀之，當係有辨別事理能力之人；揆諸前開
      規定，異議人之有辨別事理能力之同居人王陳於92年10
      月18日，在上開住處收受原處分機關於92年10月7日嘉監
      裁字第裁70－LA0000000號裁決書時，前開裁決書即已發
      生合法送達於異議人之效力，可堪採認，異議人辯以不生
      合法送達效力云云，自無足採。
（四）又原處分機關於92年10月7日作成之嘉監裁字第裁70－LA0
      000000號裁決書，既經合法送達，異議人逾期未異議，亦
      未繳罰鍰或易吊扣駕照，致遭易處吊銷，並未獲原處分機
      關通知，係不合法一節，按汽車所有人、駕駛人違反道路
      交通管理，經主管機關裁決後逾十五日未向管轄地方法院
      聲明異議，而不依裁決或裁定繳納罰鍰或不繳送汽車牌照
      、駕駛執照者，依左列規定處理之：（第三款）罰鍰不繳
      者，按其罰鍰數額，易處吊扣汽車牌照或駕駛執照一個月
      至三個月；不依期限繳送汽車牌照或駕駛執照者，吊銷其
      汽車牌照或駕駛執照。業經道路交通管理處罰條例第六十
      五條第一項第三款定有規定。依據前述，吊銷駕駛執照，
      係道路交通管理處罰條例第六十五條第一項，就汽車駕駛
      人因裁處罰鍰後，未為繳交或易處吊扣後之相關規定，非
      屬裁罰範圍，自無庸另為通知，異議人辯以未獲通知係不
      合法云云，亦無足採。
五、綜上，異議人所辯即均無足採，其自小客車駕駛執照係遭合
    法吊銷，自屬無疑，其又未重新考照，即屬未領有駕駛執照
    ，原處分機關據以裁罰，依法並無違誤，且所裁罰金額亦無
    不當之處，本件異議為無理由，自應將其異議駁回。
六、據上論斷，應依道路交通案件處理辦法第十九條，裁定如主
文。
中　　華　　民　　國　　94　　年　　11　　月　　4 　　日
                  交通法庭法　官　蔡廷宜
以上正本證明與原本無異
如不服本裁定，應於送達後10日內，向本院提出抗告狀。
中　　華　　民　　國　　94　　年　　11　　月　　4 　　日
                          書記官　蕭琪男
